臺灣南投地方法院民事判決
110年度訴字第257號
原      告  劉雨樺  
訴訟代理人  張英一律師
被      告  王懷玉  

            吳政霖  

上列當事人間損害賠償事件，本院於民國110年10月26日言詞辯
論終結，判決如下：
    主  文
被告應連帶給付原告新臺幣拾伍萬元，及自民國一百一十年八月
二十七日起至清償日止，按週年利率百分之五計算之利息。
原告其餘之訴駁回。
訴訟費用由被告連帶負擔二十分之三，餘由原告負擔。
本判決第一項得假執行；但被告如以新臺幣拾伍萬元為原告預供
擔保，得免為假執行。
原告其餘假執行之聲請駁回。
    事實及理由
一、原告主張略以：原告與被告甲○○於民國96年4月14日結婚，
    育有2子，嗣於109年7月21日離婚。被告乙○○於原告與被告
    甲○○婚姻關係存續期間之109年7月20日17時，知悉前開婚姻
    關係存在，仍在停放於石岡旅客服務中心、車牌號碼000-00
    00號車輛（下稱系爭車輛）後座，以與被告甲○○2人下半身
    未著外內褲（裸下半身）、上下交疊緊貼對坐之方式為性行
    為；被告所為，已侵害原告配偶權，致原告受有精神上損害
    。爰依民法第184條第1項、第185條第1項、第195條第1、3
    項規定，提起本件訴訟，並聲明：被告應連帶給付原告新臺
    幣（下同）100萬元，及均自起訴狀繕本送達最後一位被告
    翌日即110年8月27日起至清償日止，按週年利率百分之5計
    算之利息；願供擔保，請准宣告假執行。
二、被告抗辯略以：被告乙○○於原告與被告甲○○婚姻關係存續期
    間之109年7月20日17時，固知悉前開婚姻關係存在，且在系
    爭車輛後座，與被告甲○○下半身未著外內褲（裸下半身）、
    上下交疊緊貼對坐，惟被告性器官尚未接合，而未達為性行
    為之程度；其等所為，固已侵害原告配偶權，然兩造已於同
    日達成和解，原告自不得再依侵權行為之法律關係，向被告
    請求損害賠償。並聲明：原告之訴及假執行之聲請均駁回；
    如受不利判決，願供擔保，請准宣告免為假執行。
三、本院之判斷：
　㈠原告主張其與被告甲○○於96年4月14日結婚，育有2子，嗣於1
    09年7月21日離婚。被告乙○○於原告與被告甲○○婚姻關係存
    續期間之109年7月20日17時，知悉前開婚姻關係存在，仍在
    停放於石岡旅客服務中心、系爭車輛後座，與被告甲○○2人
    下半身未著外內褲（裸下半身）、上下交疊緊貼對坐；被告
    所為，已侵害原告配偶權，致原告受有精神上損害等事實，
    為被告所自認（見本院卷第111至112頁），復有原告及被告
    甲○○之戶籍謄本、相關照片及錄影光碟等件在卷可稽（本院
    卷第17至26頁），堪信為真實。
　㈡按因故意或過失，不法侵害他人之權利者，負損害賠償責任
    ；故意以背於善良風俗之方法，加損害於他人者亦同；共同
    不法侵害他人之權利者，連帶負損害賠償責任，民法第184
    條第1項、第185條第1項前段定有明文。不法侵害他人之身
    體、健康、名譽、自由、信用、隱私、貞操、或不法侵害其
    他人格法益而情節重大者，被害人雖非財產上之損害，亦得
    請求賠償相當之金額；不法侵害他人基於父、母、子、女或
    配偶關係之身份法益而情節重大者，被害人雖非財產上之損
    害，亦得請求賠償相當之金額，同法第195條第1項、第3項
    均有明定。次按夫妻間互守誠實，係為確保其共同生活之圓
    滿安全及幸福之必要條件，故應認配偶間因婚姻契約而互負
    誠實之義務，倘配偶之一方行為不誠實，破壞共同生活之圓
    滿安全及幸福者，即為違反因婚姻契約之義務而侵害他方之
    權利（最高法院55年度台上字第2053號判決意旨參照），是
    以，侵害配偶權之行為，並不以配偶一方與第三人有通姦行
    為為限，倘配偶一方與第三人間有逾越普通朋友通常社交行
    為分際之往來，而逾社會一般通念所能容忍之範圍，而對配
    偶他方不誠實，達破壞婚姻共同生活之圓滿安全及幸福之程
    度，即足當之。復按請求慰藉金之賠償，其核給之標準，須
    斟酌雙方之身分、資力、加害程度、身體健康影響程度、精
    神痛苦程度、其他各種情形，以核定相當之數額。且所謂「
    相當」，應以實際加害情形及被害人之身分、地位與加害人
    之經濟情況等關係定之（最高法院47年度台上字第1221號、
    51年度台上字第223號、76年度台上字第1908號、86年度台
    上字第3537號、89年度台上字第1952號判決意旨參照）。
　㈢按稱和解者，謂當事人約定，互相讓步，以終止爭執或防止
    爭執發生之契約；和解有使當事人所拋棄之權利消滅及使當
    事人取得和解契約所訂明權利之效力，民法第736條、第737
    條固定有明文。惟所謂「和解」，如當事人係約定以他種之
    法律關係或以單純無因性之債務約束等，替代原有之法律關
    係而成立和解者，屬「創設性之和解」，債權人應依和解所
    創設之新法律關係請求履行，不得再依原有法律關係請求給
    付（最高法院83年度台上字第620號、99年度台上字第14、2
    195號判決意旨參照）；倘當事人係約定以原來而明確之法
    律關係為基礎而成立和解時，則屬「認定性之和解」，因僅
    有認定效力，當事人間之債權債務關係，仍依原來之法律關
    係定之，僅應受和解契約之拘束而已，是債權人自得依原來
    之法律關係再訴請債務人給付，祇法院不得為與和解結果相
    反之認定而已（最高法院84年度台上字第624號、98年度台
    上字第315號、100年度台上字第975號判決意旨參照）。至
    又和解之本質，究為創設，抑為認定，則應依和解契約內容
    定之（臺灣高等法院97年度上字第511號判決意旨參照）。
　㈣經查：
  ⒈被告於原告與被告甲○○婚姻關係存續期間之109年7月20日17
    時，均知悉前開婚姻關係存在，仍面對面下半身未著外內褲
    上下交疊緊貼對坐，而有侵害原告配偶權之行為，已如前述
    ，自屬故意不法侵害原告配偶權。又原告因配偶權被侵害，
    自會受有精神上相當之痛苦甚明。從而，被告前開所為，乃
    共同不法侵害原告之配偶權，揆諸前揭規定，自應連帶負損
    害賠償責任。
　⒉被告固抗辯其等前開所為，未達發生性行為之程度（意指性
    器官尚未接合）等語，然而，被告就其等前開所為，屬侵害
    原告配偶權之行為乙節，已為自認，亦如前述；況且，衡諸
    常情，二人面對面下半身未著外內褲上下交疊緊貼對坐之舉
    動，多屬具夫妻、情侶等類此關係人間所為之親密交往行為
    ，是被告前開所為，確屬逾越普通朋友通常社交行為分際之
    往來，而逾社會一般通念所能容忍之範圍，致對原告不誠實
    ，達破壞婚姻共同生活之圓滿安全及幸福之程度，屬侵害原
    告配偶權之行為甚明；是以，被告前開抗辯，當不足影響前
    開認定。
　⒊至原告主張被告間已發生性行為（意指已性器官接合）等等
    ，為被告所否認；按當事人主張有利於己之事實者，就其事
    實有舉證之責任，民事訴訟法第277條本文定有明文，是原
    告自應就被告有「性器官接合」之權利發生要件事實，負舉
    證責任；惟其就此部事實，未能提出足使本院信為真實之相
    關證據；是以，原告前開主張，尚難認為真實。
　⒋又被告抗辯其等所為，固已侵害原告配偶權，惟兩造已於同
    日達成和解（指本院卷第25、101頁之協議和解書），原告
    自不得再依侵權行為之法律關係，向被告請求損害賠償等等
    ，然而，依其所指協議和解書固記載：被告於109年7月20日
    、在停放石岡旅客服務中心之系爭車輛上，嚴重侵犯原告之
    配偶權，為取得原告原諒，被告往後不得再以任何方式聯繫
    ，如經查獲，願付懲罰性違約金等語，惟該協議和解書內容
    ，未有約定被告就前開侵害配偶權行為是否應賠償、應賠償
    數額，僅約定被告將來不得再互相聯絡，難認有以他種之法
    律關係或債務約束，以替代原有之法律關係之意思存在；況
    且，該協議和解書內容，尚將「原告同意拋棄民事上請求權
    」之記載劃除，亦足認兩造已約定不消滅原有之法律關係；
    是以，自難認兩造間已達成創設性和解，被告前開抗辯，尚
    非可採。
　⒌衡以原告為高中畢業，從事水電經理工作，被告均為高職畢
    業，從事工廠組裝工作，業經其等自陳明確（見本院卷第85
    、114頁）。參以原告自陳月薪5萬元，惟於109年度所得資
    料顯示年所得為6,969元，名下有多筆不動產，財產總額為2
    21萬4,360元，被告甲○○於109年度所得資料顯示年所得為30
    萬2,400元，名下無不動產，財產總額為0元，被告乙○○於10
    9年度所得資料顯示年所得為28萬5,600元，名下無不動產，
    財產總額為0元等經濟狀況，有本院所查詢其等之稅務電子
    閘門財產調件明細表可稽（見本院卷第41至72頁）。再審酌
    被告未著外內褲上下交疊緊貼對坐等侵權事實。暨考量兩造
    固曾簽立前開協議和解書，惟未就本件共同侵害配偶權行為
    約定應賠償數額，本院就賠償數額之認定，自不受拘束乙節
    。足認原告因受有精神上之痛苦，得請求賠償之金額，應以
    15萬元為相當。
　㈤按給付無確定期限者，債務人於債權人得請求給付時，經其
    催告而未為給付，自受催告時起，負遲延責任。其經債權人
    起訴而送達訴狀，或依督促程序送達支付命令，或為其他相
    類之行為者，與催告有同一之效力，民法第229條第2項定有
    明文。遲延之債務，以支付金錢為標的者，債權人得請求依
    法定利率即週年利率百分之5計算之遲延利息，民法第233條
    第1項本文、第203條亦有明文。經查：原告對被告之損害賠
    償債權，核屬無確定期限之給付，既經原告起訴，而起訴狀
    繕本於110年8月26日送達最後一位被告（見本院卷第37頁）
    ，被告迄未給付，當應負遲延責任，故原告聲明請求自110
    年8月27日起至清償日止，按週年利率百分之5計算之法定遲
    延利息，洵屬有據。
四、綜上所述，原告依侵權行為之法律關係，請求被告應連帶給
    付15萬元，及自110年8月27日起至清償日止，按週年利率百
    分之5計算之利息，洵屬正當，應予准許。逾此範圍之請求
    ，尚屬無據，應予駁回。
五、本件原告勝訴部分，所命給付未逾50萬元，依民事訴訟法第
    389條第1項第5款規定，應依職權宣告假執行，原告聲請供
    擔保准予假執行，核無必要；又依同法第392條第2項規定，
    依聲請准被告於供相當擔保，得免為假執行。至原告敗訴部
    分，其假執行之聲請，因訴之駁回而失所依附，尚乏依據，
    應併予駁回。
六、本件事證已臻明確，兩造其餘攻擊防禦及證據調查，均與本
    案之判斷不生影響，爰毋庸一一審酌論列，併此敘明。
七、訴訟費用負擔之依據：民事訴訟法第79條、第85條第2項。
中　　華　　民　　國　  110　  年　 12  　月  　2 　日
                  民事第二庭法　官  葉峻石
以上正本係照原本作成。
如對本判決上訴，須於判決送達後20日內向本院提出上訴狀。如
委任律師提起上訴者，應一併繳納上訴審裁判費。
中　　華　　民　　國　  110　  年　 12  　月  　2 　日
                            書記官  沈柏樺